臺灣臺北地方法院刑事判決　　　　　　 100年度智易字第23號
公　訴　人　臺灣臺北地方法院檢察署檢察官
被　　　告　張恩綺
上列被告因違反著作權法案件，經檢察官提起公訴（100年度偵
字第104號），本院判決如下：
    主  文
張恩綺明知係侵害著作財產權之重製光碟，而散布，處有期徒刑
陸月，如易科罰金，以新臺幣壹仟元折算壹日。緩刑貳年。扣案
之「行政法（林清）1-18」、「法院組織法（李源）」重製DVD
光碟各壹片，均沒收。
    事  實
一、張恩綺明知其所持有僅以筆寫註記「行政法（林清）1-18」
    、「法院組織法（李源）」課程名稱之錄音DVD光碟各1片，
    外觀並未註明製作機構，非正版，係擅自重製著作財產權人
    賴昭璋即臺北市私立保成法律會計行政補習班享有著作財產
    權之「96年林清老師行政法」、「96年法院組織法李源老師
    」課程內容錄音著作之侵權重製光碟，惟竟於自行聆聽後擬
    轉售，而基於散布侵害他人著作財產權重製光碟之犯意，於
    民國97年1月間，利用電腦暨網際網路連線設備，連結至「
    雅虎奇摩」拍賣網站，以其所申請之「dolphin_heidi」帳
    號，在「雅虎奇摩」拍賣網站上刊登販賣該等重製光碟及封
    面名稱為「法院組織法（李老師）」之侵害著作財產權人賴
    昭璋即保成補習班著作財產權之重製講義2本（業據撤回告
    訴，詳後述）暨正版課本1本之訊息，供上網瀏覽之不特定
    人購買，嗣以新臺幣（下同）3,119元之價格販售予廖家賢
    （業經另案為緩起訴處分）。嗣廖家賢於99年5月間出售前
    開重製光碟及講義遭警查獲後，始循線查悉上情。
二、案經賴昭璋即保成保習班委由林德豪告訴及內政部警政署保
    安警察隊第二總隊第一大隊第一中隊報告臺灣臺北地方法院
    檢察署檢察官偵查後聲請簡易判決處刑。
    理  由
一、按被告以外之人於審判外之言詞或書面陳述，除法律有規定
    者外，不得作為證據，刑事訴訟法第159條第1項固定有明文
    。惟被告以外之人於審判外之陳述，雖不符合同法第159條
    之1至第159條之4之規定，而經當事人於審判程序同意作為
    證據，法院審酌該言詞陳述或書面陳述作成時之情況，認為
    適當者，亦得為證據。又當事人、代理人或辯護人於法院調
    查證據時，知有第159條第1項不得為證據之情形，而未於言
    詞辯論終結前聲明異議者，視為有前項之同意。刑事訴訟法
    第159條之5定有明文。經查，本件告訴代理人林德豪之指述
    、證人廖家賢於警詢時之證述及鑑定人林德豪鑑定所擬檢視
    證明書，雖均屬被告以外之人於審判外之陳述，惟檢察官及
    被告張恩綺於本院審理時，就上開證據均表示對其證據能力
    無意見，並均同意作為本件證據，且迄本件言詞辯論終結前
    均未聲明異議，本院審酌該等陳述作成時之狀況，均無顯不
    可信之情事，認均具證據能力，均得作為本件認定事實之證
    據。
二、認定犯罪事實所憑證據及理由：
    上揭犯罪事實，業據被告於本院審理時坦承不諱，核與告訴
    代理人林德豪指述情節相符，並據證人廖家賢於警詢時證述
    綦詳（見100年度偵字第104號偵查卷第47至51頁），並有僅
    以筆寫標示「行政法（林清）1-18」、「法院組織法（李源
    ）」之重製光碟各1片扣案可憑，且有扣案光碟照片2幀（見
    同上偵查卷第89頁）、告訴人之臺北市立短期補習班立案證
    書（見同上偵查卷第82頁）、告訴人之「行政法」及「法院
    組織法」程課內容著作財產權（含授課內容製作成VCD、DVD
    光碟）專屬授權書（均影本）各1紙（見同上偵查卷第83、
    84頁）、鑑定人林德豪所擬鑑定檢視證明書1份（見同上偵
    查卷第52至62頁）、廖家豪於97年2月4日匯款3,119元予被
    告之郵政跨行匯款申請書影本1紙（見同上偵查卷第18頁）
    、被告向華泰商業銀行南京東路分行申設帳號0000-0000000
    00號帳戶之開戶基本資料（見同上偵查卷第19至20頁）、被
    告與廖家賢聯絡交易之電子郵件列印資料（見同上偵查卷第
    21至23頁）、被告所使用「雅虎奇摩」拍賣會員帳號「dolp
    hin_heidi」之申請人基本資料1份（見同上偵查卷第29頁）
    及臺灣雲林地方法院檢察署檢察官99年度偵字第5172號緩起
    訴處分書1件（見同上偵查卷第117頁及其反面）附卷可稽，
    足認被告上開任意性自白核與事實相符，堪予採信。綜上，
    本件事證明確，被告犯行洵堪認定，應依法論科。
三、論罪科刑：
  (一)核被告所為，係犯著作權法第91條之1第3項、第2項之明知
    係侵害著作財產權之光碟重製物而散布罪。
  (二)爰審酌被告所為侵害他人之著作財產權，自有可議，惟兼衡
    被告係將自己所持有之上開盜版錄音DVD光碟各1片，在網路
    上拍賣，自非如專營販賣違法重製光碟業者直接從中牟取不
    法暴利者可比，且其僅販售盜版光碟2片，惡性顯難認重大
    ，且事後與告訴人洽談民事和解，並已履行和解條件，經告
    訴人表示宥恕，暨其犯罪後於本院審理時尚知坦承犯行、態
    度尚佳等一切情狀，量處如主文所示之刑，並諭知易科罰金
    之折算標準。
  (三)末查，被告前未曾受有期徒刑之宣告，此有臺灣高等法院被
    告前案紀錄表在卷可稽，茲因一時思慮欠週而罹刑章，其犯
    罪情節又尚屬輕微，經此次刑之宣告，應知警惕而無再犯之
    虞，且犯後已與告訴人達成和解並履行和解條件，經告訴人
    表示宥恕並同意給予告訴人諭知緩刑之機會，暨檢察官亦向
    本院請求給予被告緩刑，本院因認被告所受宣告之刑，以暫
    不執行為適當，併予宣告緩刑2年，以鼓勵向上並期自新。
  (四)扣案之「行政法（林清）1-18」、「法院組織法（李源）」
    重製DVD光碟各1片，係供被告違反著作權法第91條之1第3項
    、第2項犯罪所用之物，不問屬於犯人與否，均應依著作權
    法第98條之規定併予宣告沒收。
四、不另為不受理諭知部分：
  (一)公訴意旨另以被告前開行為除販售盜版之「行政法（林清）
    1-18」、「法院組織法（李源）」重製DVD光碟各1片外，亦
    同時出售盜版之「法院組織法（李老師）」講義2本，認被
    告尚涉有著作權法第91條之1第2項明知係侵害著作財產權之
    重製物而散布罪。
  (二)按告訴乃論之罪，告訴人於第一審言詞辯論終結前得撤回其
    告訴。又告訴經撤回者，應諭知不受理之判決，刑法訴訟法
    第238條第1項、第303條第3款分別定有明文。
  (三)查本件告訴人賴昭璋即保成補習班告訴被告販售侵害其著作
    財產權之盜版「法院組織法（李老師）」講義2本，起訴書
    認係觸犯著作權法第91條之1第2項之明知係侵害著作財產權
    之重製物而散布罪，依同法第100條規定，須告訴乃論，茲
    據告訴人於本院審理中撤回告訴，此有撤回告訴狀及本院
    100年5月11日審判筆錄在卷可按。揆諸前揭說明，本應依刑
    事訴訟法第303條第3項規定諭知不受理，惟公訴意旨認此部
    分與前開有罪部分有想像競合犯之裁判上一罪關係，爰不另
    為不受理之諭知。
據上論斷，依刑事訴訟法第284條之1、第299條第1項前段，著作
權法第91條之1第3項、第2項、第98條，刑法第11條前段、第41
條第1項前段、第74條第1項第1款，判決如主文。
本案經檢察官林淑玲到庭執行職務
中    華    民    國   100    年    5     月    25    日
                        刑事第十二庭  法  官  陳慧萍
以上正本證明與原本無異。
如不服本判決應於收受送達後10日內向本院提出上訴書狀，並應
敘述具體理由；其未敘述上訴理由者，應於上訴期間屆滿後20日
內向本院補提理由書（均須按他造當事人之人數附繕本）「切勿
逕送上級法院」。
                                      書記官  黃慧怡
中    華    民    國   100    年    5     月    25    日
附錄本案論罪科刑法條：
著作權法第91條
擅自以重製之方法侵害他人之著作財產權者，處3年以下有期徒
刑、拘役，或科或併科新臺幣75萬元以下罰金。
意圖銷售或出租而擅自以重製之方法侵害他人之著作財產權者，
處6月以上5年以下有期徒刑，得併科新臺幣20萬元以上2百萬元
以下罰金。
以重製於光碟之方法犯前項之罪者，處6月以上5年以下有期徒刑
，得併科新臺幣50萬元以上5百萬元以下罰金。
著作僅供個人參考或合理使用者，不構成著作權侵害。